【裁判字號】    89,上訴,1374
【裁判日期】    891031
【裁判案由】    偽造文書
【裁判全文】
臺灣高等法院臺南分院刑事判決      八十九年度上訴字第一三七四號  Ａ
      上  訴  人
      即  自訴人  甲  ○  ○
      被      告  乙  ○  ○
右上訴人因被告詐欺案件，不服臺灣臺南地方法院八十九年度自更字第四號中華民國
八十九年九月十五日第一審判決，提起上訴，本院判決如左：
      主      文
原判決撤銷，發回臺灣臺南地方法院。
      理      由
一、本件上訴人即自訴人甲○○自訴及上訴意旨如附件自訴狀及上訴狀所載。
二、原審以：本件自訴人甲○○自訴被告乙○○涉偽造文書等犯行，前經自訴人於民
    國（下同）八十七年十月二十八日向臺灣臺南地方法院檢察署檢察官對被告乙○
    ○提出告發，業經檢察官開始偵查，承辦檢察官並於八十八年二月五日開庭調查
    ，另於同年十一月三十日為不起訴處分等情，業經調閱臺灣臺南地方法院檢察署
    八十八年度偵字第四三五七號卷查明，有該案之案卷及不起訴處分書一份附卷可
    稽。是本件自訴人於八十八年五月三十一日向該院提起自訴之時，已在臺灣臺南
    地方法院檢察署檢察官開始偵查之後，依刑事訴訟法第三百二十三條第一項前段
    之規定「同一案件經檢察官依第二百二十八條規定開始偵查者，不得再行自訴」
    ，認本件自訴並不合法，依同法第三百三十四條之規定諭知「本件自訴不受理」
    ，固非無見。
三、惟按刑事訴訟法第三百二十三條第一項前段之規定「同一案件經檢察官依第二百
    二十八條規定開始偵查者，不得再行自訴」，係八十九年二月九日修正公布，於
    同年月十一日施行，而該條第一項於前開修正前係規定「同一案件經檢察官偵查
    終結者，不得再行自訴」。查本件同一案件上訴人甲○○曾於八十七年十月二十
    八日向臺灣臺南地方法院檢察署檢察官對被告乙○○提出告訴，復經上訴人甲○
    ○以同一事實於八十八年五月三十一日向臺灣臺南地方法院提起本件自訴，而檢
    察官就前開告發案件於提出自訴後，檢察官並未停止偵查，亦未將卷證移送臺灣
    臺南地方法院審理，即於八十八年十一月三十日為不起訴處分，而前開自訴案件
    經原審法院八十八年度自字第二四四號於八十八年十月十一日裁定駁回自訴，自
    訴人不服提出抗告，經本院八十八年度抗字第三一五號於八十九年二月十七日裁
    定撤銷發回臺灣臺南地方法院，復經原審法院以前開修正後之刑事訴訟法第第三
    百二十三條第一項前段之規定認自訴不合法而為不受理之判決，有卷內資料及前
    開各判決及臺灣臺南地方法院檢察署八十八年度偵字第四三五七號不起訴處分書
    影本一份在卷可稽。依前述上訴人於提起本件自訴時，刑事訴訟法第三百二十三
    條第一項尚未修正，且自訴人之前對告訴人之告訴尚未經檢察官偵查終結，依同
    條第二項之規定，在偵查終結前，檢察官知有自訴者應停止偵查，是檢察官未停
    止偵查，而卻於八十八年十一月三十日為不起訴處分，則其後之不起訴處分自不
    發生效力。自訴人於偵查終結前既經提起自訴，則自訴自屬合法，不因以後修正
    為檢察官已開始偵查者，不得再行自訴，即朔及將原合法之自訴變為不合法。原
    審依據修正後之規定，認本件自訴並不合法，而諭知自訴不受理，尚有誤解。自
    訴人上訴意旨執此指摘原判決不當，為有理由，應由本院予以撤銷，發回原審法
    院，另為適當之裁判，爰不經言詞辯論而為判決。
四、據上論斷，應依刑事訴訟法第三百六十九條第一項但書、第三百七十二條，判決
    如主文。
中    華    民    國      八十九      年      十        月    三十一    日
                                  臺灣高等法院臺南分院刑事第一庭
                                      審判長法官  鄭    文    肅
                                            法官  王    浦    傑
                                            法官  楊    明    章
右正本證明與原本無異。
如不服本判決，應於判決送達後十日內向本院提出上訴狀，其未敘述理由者並應於提
出上訴狀後十日內向本院補提理由書（應附繕本)。
                                      法院書記官  易    慧    玲
中    華    民    國      八十九      年      十一      月      二      日


司法院資訊處製作；財團法人民間司法改革基金會備份。
